【裁判字號】    96,易,3497
【裁判日期】    970131
【裁判案由】    侵占
【裁判全文】
臺灣板橋地方法院刑事判決              96年度易字第3497號
公  訴  人  臺灣板橋地方法院檢察署檢察官
被      告  甲○○
                    （現羈押於臺灣臺北看守所）
上列被告因侵占案件，經檢察官提起公訴（96年度偵緝字第3088
號、96年度偵字第26415 號、第27629 號），嗣因被告就被訴事
實為有罪之陳述，本院告知被告簡式審判程序之旨，並聽取當事
人之意見後，裁定改由受命法官獨任依簡式審判程序進行，判決
如下：
    主  文
甲○○犯如附表所示之罪，各處如附表所示之刑。應執行有期徒
刑壹年陸月。
    事  實
一、甲○○自民國96年4 月1 日起至96年6 月21日止，任職於國
    泰大眾社區綜合服務社（下稱國泰服務社，設於臺北市○○
    區○○路439 號4 樓，起訴書誤載甲○○任職於國弘公寓大
    廈管理維護有限公司），並被派駐於介壽龍莊大廈（設於臺
    北縣三重市○○路○段188 巷14號）擔任管理主任，負責該
    大廈安全維護、費用收取及物品保管等工作，為從事業務之
    人員。詎其竟基於意圖為自己不法所有之業務侵占犯意，趁
    其執行上開職務之便，於如附表編號一所示之時間（起訴書
    誤載為於任職期間內陸續侵占）、地點，將上開大廈住戶所
    繳交之管理費合計新台幣（下同）755,057 元，以易持有為
    所有之意思，侵占入己。
二、甲○○自國泰服務社離職後，復自96年7 月9 日起至同年月
    31日止，任職於鼎積公寓大廈管理維護股份有限公司（下稱
    鼎積公司，設於臺北縣板橋市○○路○段37號6 樓之2） ，
    並被派駐於合康NEW 雪梨社區（設於臺北縣蘆洲市○○○道
    60號）擔任總幹事，負責該社區安全維護、費用收取及物品
    保管等工作，為從事業務之人員。詎其竟又基於意圖為自己
    不法所有之業務侵占犯意，趁其執行上開職務之便，於如附
    表編號二所示之時間（起訴書誤載為於任職期間內陸續侵占
    ）、地點，將上開社區住戶所繳交之管理費合計133,243 元
    ，以易持有為所有之意思，侵占入己。
三、甲○○自鼎積公司離職後，再自96年8 月17日起至96年9 月
    6 日止，任職於喬信公寓大廈管理維護有限公司（下稱喬信
    公司，設於臺北市信義區○○○路○段244 號6 樓，並被派
    駐於喝彩社區（起訴書誤載為喝「采」社區，設於臺北縣三
    重市○○路○段32巷21號）擔任總幹事，負責該社區安全維
    護、費用收取及物品保管等工作，為從事業務之人員。詎其
    復又基於意圖為自己不法所有之業務侵占犯意，趁其執行上
    開職務之便，於如附表編號三所示之時間（起訴書誤載為自
    96年8 月17日起至同年9 月7 日止）、地點，將上開社區住
    戶所繳交之管理費合計388,806 元，以易持有為所有之意思
    ，侵占入己。
四、案經國泰服務社、喬信公司訴由臺北縣政府警察局三重分局
    報告及鼎積公司訴由臺灣板橋地方法院檢察署檢察官偵查起
    訴。
    理  由
壹、程序方面：
    按被告甲○○所犯係死刑、無期徒刑、最輕本刑為3 年以上
    有期徒刑以外之罪，其嗣於準備程序就前揭被訴事實為有罪
    之陳述，經法官告知簡式審判程序之旨，並聽取其與公訴檢
    察官之意見後，本院認無不得或不宜改依簡式審判程序進行
    之處，爰依刑事訴訟法第273 條之1 第1 項、第284 條之1
    ，裁定本件由受命法官獨任進行簡式審判程序，合先敘明。
貳、實體方面：
  一、訊據被告甲○○對於前揭時、地之犯罪事實均已坦承不諱
      ，其所供核與告訴代理人丙○○、乙○○於警詢中所述及
      告訴人鼎積公司所提刑事告訴狀之指述情節大致相符，尚
      無矛盾或不合常情之處，此外本件復有被告出具之承諾書
      影本（承認挪用介壽龍莊大廈住戶管理費，並願如數歸還
      ）、介壽龍莊管理委員會出具之收據影本（國泰服務社暫
      先墊付被告所侵占之管理費183,000 元）、人事資料表影
      本、保證書影本、國泰服務社營利事業登記證影本、應徵
      人員資料卡影本、合康NEW 雪梨社區管理委員會出具之被
      告侵占款項明細影本、被告出具之切結書影本（被告承認
      侵占合康NEW 雪梨社區住戶管理費133,243 元，並願按期
      歸還）、本票影本、鼎積公司存證信函影本、協議書影本
      （喬信公司暫先墊付被告所侵占之管理費388,806 元）各
      1 份在卷可稽。綜上所述，足徵被告所為自白核與事實相
      符，其所為自白應堪採信，是本件事證已臻明確，被告之
      犯行應堪認定。
  二、查被告先後任職於告訴人國泰服務社、鼎積公司、喬信公
      司，並經派駐於前揭大廈或社區擔任管理主任或總幹事，
      負責該大廈或社區安全維護、費用收取及物品保管等工作
      ，乃係從事業務之人員，其竟意圖為自己不法之所有，將
      其於業務上所持有之前揭管理費侵占入己，核其所為，均
      係犯刑法第336 條第2 項業務侵占罪。被告所犯上開三次
      業務侵占犯行，犯意各別，應分論併罰之。
  三、本院審酌被告縱因急需款項花用，亦應依循合法方式取得
      款項，而其身為各該告訴人派駐在前揭大廈或社區之管理
      主任或總幹事，猶應善盡其職務之責，詎其不思此為，反
      將其業務上所收取之款項侵占入己，且侵占金額非微，除
      嚴重損及前揭大廈或社區之住戶權益外，亦有損各該告訴
      人之權益及聲譽，惡行自屬非輕，嗣被告迄今猶未與各該
      告訴人達成和解或對之有所賠償，其所為自應分別受有相
      當程度之刑事非難；惟另考量被告於本院審理時已能坦承
      全部犯行等一切情狀，酌情分別量處如主文所示之刑，並
      定其應執行之刑，以資懲儆。
據上論結，應依刑事訴訟法第273 條之1 第1 項、第284 條之1
、第299 條第1 項前段，刑法第336 條第2 項、第51條第5 款，
刑法施行法第1 條之1 第1 項、第2 項前段，判決如主文。
本案經檢察官楊展庚到庭執行職務。
中    華    民    國    97    年    1     月    31    日
                  刑事第十二庭  法  官  陳信旗
┌─────────────────────────────────┐
│附表                                                              │
├──┬──────────────┬────────┬──────┤
│編號│犯罪事實                    │罪名            │宣告刑      │
├──┼──────────────┼────────┼──────┤
│一  │被告於民國96年6 月21日，在其│意圖為自己不法之│有期徒刑捌月│
│    │三重市○○路○段270 號3 樓住│所有，而侵占對於│            │
│    │處，將其業務上所持有之管理費│業務上所持有之物│            │
│    │新台幣（下同）755,057 元侵占│                │            │
│    │入己。                      │                │            │
├──┼──────────────┼────────┼──────┤
│二  │被告於96年7 月31日，在臺北縣│意圖為自己不法之│有期徒刑柒月│
│    │蘆洲市○○○道60號「合康NEW │所有，而侵占對於│            │
│    │雪梨社區」總幹事辦公室內，將│業務上所持有之物│            │
│    │其業務上所持有管理費133,243 │                │            │
│    │元侵占入己。                │                │            │
├──┼──────────────┼────────┼──────┤
│三  │被告於96年9 月3 日，在臺北縣│意圖為自己不法之│有期徒刑捌月│
│    │三重市○○路○段32巷21號「喝│所有，而侵占對於│            │
│    │彩社區」總幹事辦公室內，將其│業務上所持有之物│            │
│    │業務上所持有之管理費388,806 │                │            │
│    │元侵占入己。                │                │            │
└──┴──────────────┴────────┴──────┘
以上為正本證明與原本無異。
如不服本判決，應於送達後10日內向本院提出上訴狀。
                                書記官  陳昭綾
中    華    民    國    97    年    1     月    31    日
附錄本判決論罪之法條：
刑法第335 條
    意圖為自己或第三人不法之所有，而侵占自己持有他人之物
    者，處5 年以下有期徒刑、拘役或科或併科1 千元以下罰金
    。
    前項之未遂犯罰之。
刑法第336 條第2 項
    對於業務上所持有之物，犯前條第1 項之罪者，處6 月以上
    5 年以下有期徒刑，得併科3千元以下罰金。


司法院資訊處製作；財團法人民間司法改革基金會備份。
